臺灣板橋地方法院刑事判決　　　　　　　95年度訴字第3520號
公　訴　人　臺灣板橋地方法院檢察署檢察官
被　　　告　高智慧企業有限公司
代　表　人　戊○○
即　被　告
上二人共同
選任辯護人　鐘律師
被　　　告　甲○○
上列被告因違反廢棄物清理法案件，經檢察官提起公訴（九十五
年度偵字第一二二七八號、第二四○七四號），本院判決如下：
    主  文
戊○○未依廢棄物清除許可文件內容清除廢棄物，處有期徒刑壹
年陸月。
高智慧企業有限公司法人之負責人，因執行業務犯未依廢棄物清
除許可文件內容清除廢棄物之罪，科罰金新臺幣拾萬元。
甲○○未經主管機關許可，提供土地堆置廢棄物，處有期徒刑壹
年貳月。
    事  實
一、戊○○係址設臺北縣泰山鄉○○路○段一七九號二樓之高智
    慧企業有限公司（以下簡稱高智慧公司）負責人，高智慧公
    司領有臺北縣政府核發北府環四乙清字第一九六號之乙級廢
    棄物清除許可證，許可營業項目為一般廢棄物及一般事業廢
    棄物之清除（詳細種類表列於該許可證附表），許可期限至
    民國九十六年十月十五日止。戊○○為在清除廢棄物前，能
    將收集待清運之廢棄物，進行簡單分類及回收，自民國九十
    三年三月起，向甲○○承租位於臺北縣五股鄉○○段水隹窠
    小段四十之二號土地貯存廢棄物，以供簡單分類及回收工作
    使用；甲○○明知上揭土地未經主管機關許可堆置廢棄物，
    因認有利可圖，竟出於提供土地供堆置廢棄物之犯意，自上
    揭時間起，以每年一約（租約自九十三年三月一日起至九十
    四年二月二十八日一年為一約，九十四年三月一日起至九十
    五年二月二十八日續約一年，九十五年二月二十八日起至九
    十八年二月二十八日續約三年），租金每月新臺幣（下同）
    六萬元（自九十五年二月起提高至七萬元），與戊○○簽立
    「房屋租賃契約」（按契約雖名為房屋，但契約書係以租賃
    上址土地為內容），提供上揭土地，供戊○○將高智慧公司
    所收集待清除之廢棄物，先載至該址土地堆積囤放，再由戊○○僱用不知情之工作人員擔任怪手及貨車司機，在上址以
    怪手將廢棄物進行簡單分類、回收後，再搬至大型貨車後，
    載往基隆市資源回收焚化廠處理。戊○○明知高智慧公司所
    領得之上開清除許可證之許可內容並不包括一般事業廢棄物
    「廢鑄砂」及「廢砂輪」，而核准之清運車輛中，亦未包含
    車牌三F-六九二號自用大貨車，竟基於未依廢棄物清除文件
    許可文件內容清運之犯意，於九十五年四月間起，以一車二
    千元之代價，委由不知情之丁○○（已由檢察官為不起訴處
    分）以其所有車牌三F-六九二號自用大貨車，至泰山鄉某處
    海崎公司載運一般事業廢棄物「廢鑄砂」及「廢砂輪」，至
    上址土地傾倒堆置。嗣為警於九十五年五月九日下午二時二
    十分許，會同臺北縣環境保護局稽查人員在臺北縣五股鄉○○路九十三之六號空地查獲（所在地號同上土地），並扣得
    丁○○所有車牌三F-六九二號自用大貨車、戊○○所有車牌
    一三九-QN號自用大貨車各一輛、鏟土機三部（起訴書誤載
    為一台），始悉上情。
二、案經臺北縣政府警察局蘆洲分局移送臺灣板橋地方法院檢察
    署檢察官偵查起訴。
    理  由
一、訊據被告戊○○、甲○○均矢口否認有上揭違反廢棄物清理
    法之犯行。被告戊○○辯稱：「我認為我的行為沒有違法，
    如果以幾片廢砂輪就認定我有違反廢棄物清理法的規定，我
    認為我沒有違法。至於未經許可堆置廢棄物部分，我只是做
    簡單的廢棄物分類之後，我就送到基隆的焚化爐火燒。」云
    云，辯護人為被告戊○○辯護時稱：「被告戊○○在查獲當
    天才有清運廢鑄砂及廢砂輪，查獲地點所為的堆置是為了清
    除所為簡要分類，而且當天就會將分類之後的物品清運到基
    隆的焚化爐火燒，廢砂輪本件只有被查獲四片，廢鑄砂（模
    ）跟經濟部公告編號十一的廢鑄砂是相同的，另外貯存、轉
    運行為是包括清除業務的範圍裡面。被告戊○○有清除許可
    證。」云云；被告甲○○則辯稱：伊出租土地予被告戊○○
    設置停車場，並未讓被告堆放廢棄物，被告戊○○將土地堆
    置廢棄物之行為，伊並不知情云云。經查：
  (一)土地所有權狀、房屋租賃契約書各一份，臺北縣政府營利事
    業登記證、臺北縣政府核發北府環四乙清字第一九六號之乙
    級廢棄物清除許可證及臺北縣政府九十六年二月二十六日函
    及所附高智慧公司歷年來申請文件相關資料等文書，為公務
    員製作之紀錄文書、證明書，並無顯不可信之情況，依刑事
    訴訟法第一百五十九條之四第一款之規定有證據能力；卷附
    現場及查獲照片二十二張，扣案之丁○○所有車牌三F-六九
    二號自用大貨車、被告戊○○所有車牌一三九-QN號自用大
    貨車各一輛、鏟土機三部均非傳聞證據，與本件犯罪事實有
    關聯性，自有證據能力。
  (二)被告戊○○對於其係高智慧公司之負責人，該公司領有臺北
    縣政府核發北府環四乙清字第一九六號之乙級廢棄物清除許
    可證，許可營業項目為一般廢棄物及一般事業廢棄物之清除
    ，而許可內容並不包括「廢鑄砂」之一般事業廢棄物及「廢
    砂輪」，核准之清運車輛中，亦未包含車牌三F-六九二號自
    用大貨車在內，及自上揭時間起，向被告甲○○承租位於臺
    北縣五股鄉○○段水隹窠小段四十之二號土地貯存廢棄物，
    以供其收集廢棄物後進行簡單分類及回收工作使用；並於上
    揭時間僱用丁○○以其所有車牌三F-六九二號自用大貨車，
    至泰山鄉某處海崎公司載運一般事業廢棄物「廢鑄砂」及「
    廢砂輪」，至上址土地傾倒堆置，為警於九十五年五月九日
    下午二時二十分許在上址查獲等節均不否認，並有證人丁○○、證人即查緝之警員己○○、證人即行政院環境保護署北
    區督察大隊稽查人員丙○○、證人即臺北縣政府環境保護局
    人員乙○○於本院審理時之證詞足稽，復有土地所有權狀、
    房屋租賃契約書各一份，臺北縣政府營利事業登記證、臺北
    縣政府核發北府環四乙清字第一九六號之乙級廢棄物清除許
    可證及臺北縣政府九十六年二月二十六日函及所附高智慧公
    司歷年來申請文件相關資料等文書可按，並有現場及查獲照
    片二十二張，扣案之丁○○所有車牌三F-六九二號自用大貨
    車、戊○○所有車牌一三九-QN號自用大貨車各一輛、鏟土
    機三部可資佐證，此部分事實堪以認定。
  (三)被告戊○○於偵查中供承：「因為我要清運一般事業廢棄物
    （廢鑄砂），但我沒有載運廢鑄砂的車，所以請泰二建材行
    幫忙運送，．，我是從九十五年四月間開始以一車二千元委
    託泰二建材行清運。」等語，核與丁○○於偵查中所證：「
    我是泰二建材行的實際負責人，確實從九十五年四月間開始
    以一車二千元幫戊○○載運事業廢棄物。」等語相符，又本
    院調閱清除基構基本資料表內，高智慧公司核准清除廢棄物
    之車輛中亦不包括泰二建材行上揭自用小貨車，足見被告清
    除上揭「廢鑄砂」、「廢砂輪」並未使用高智慧公司經核準
    清除廢棄物之登記車輛已明，又「廢鑄砂」、「廢砂輪」均
    非屬高智慧公司臺北縣政府核發北府環四乙清字第一九六號
    之乙級廢棄物清除許可證之清除範圍，亦有卷附行政院環境
    保護署九十五年八月一日環署督字第○九五○○六一一四二
    號函、本院調閱之臺北縣政府九十六年二月二十六日函及所
    附上揭許可證及清除機構基本資料表（含核準清除使用之車
    輛在內）足考，是被告戊○○為高智慧公司之負責人，從事
    廢棄物之清除工作，就該公司許可清除之廢棄物範圍及使用
    之車輛均應知之甚明。被告戊○○竟未依上揭廢棄物清除許
    可文件內容所載之車輛及範圍來清除廢棄物，所為自於廢棄
    物清理法第四十六條第四款後段之「未依廢棄物清除許可文
    件內容，清除廢棄物」之犯罪構成要件相符，被告戊○○所
    辯只是做「廢鑄砂」、「廢砂輪」等廢棄物之簡單分類，所
    載之「廢砂輪」僅有數片，並未違法云云，無解於犯罪之成
    立。
  (四)被告戊○○於偵查中供稱：「該地是我向甲○○承租的，甲○○知道我在處理廢棄物，我承認我自九十三年六月起就開
    始將一般、事業廢棄物載到該址進行分類堆置儲存，並未依
    主管機關指示，直接送到焚化爐焚化，．．．，我曾經向甲○○講過向他承租的土地要做廢棄物堆置之用。」等語，被
    告甲○○提出之「房屋租賃契約」書內亦載有：「六、（四
    ）回收的穢物不得埋入地內，以免二次污染，不得焚燒」等
    內容，此有卷附「房屋租賃契約」書足按，是若果確如被告
    甲○○所辯，出租土地予被告戊○○之目的係在供設立停車
    場使用，其不知被告戊○○在上址土地上堆置廢棄物，豈會
    在租賃契約上明列上揭文字，被告戊○○承租土地供廢棄物
    之堆置，復有卷附現場及查獲照片二十二張，扣案之丁○○
    所有車牌三F-六九二號自用大貨車、戊○○所有車牌一三九
    -QN號自用大貨車各一輛、鏟土機三部可資佐證，是被告戊○○確將其清除之一般、事業廢棄物，在上址土地堆置，堪
    以認定。被告甲○○又於警偵中供承：「我只去過一次當時
    我僅有看到停有載廢棄物之車」等語，衡之被告甲○○於簽
    立契約時已經載明有關「回收之穢物不得埋入土內」之內容
    ，又受被告戊○○告知有關堆置廢棄物之事情，於出租後曾
    經到現場查看，並看到停有載運廢棄物之車輛等節，自無不
    知出租之土地係供被告戊○○堆置廢棄物之理，所辯係供停
    車之用未准許被告戊○○堆置廢棄物，顯屬不實，委無足取
    。
  (五)綜上，本件事證已經明確，被告等之犯行均堪認定，應依法
    論科。
二、核被告戊○○所為，係犯廢棄物清理法第四十六條第四款後
    段之未依廢棄物清除許可文件內容清除廢棄物罪；被告甲○○所為，係犯同法第四十六條第三款未經主管機關許可，提
    供土地堆置廢棄物罪。被告行為後，同條例第四十六條第二
    項已於九十五年五月三十日修正總統以華總一義字第○九五
    ○○○七五七九一號令公布，並自九十五年七月一日施行，
    修正後之同法第四十六條，將第二項有關常業犯之規定刪除
    ，第一項各項規定則未變動，本件被告等分別涉犯罪行，並
    未變更，自無需為新舊法之比較適用，核予敘明。又廢棄物
    清理法第四十六條第四款後段之罪，觀諸同法第四十一條第
    一項之規定，即可知其係以從事廢棄物清除、處理業務者，
    未依所領得廢棄物清除或處理許可文件之內容，而從事廢棄
    物之清除、貯存或處理業務為其要件，而同法第四十六條第
    三款之罪，亦以提供土地堆置廢棄物為犯罪要件，則上揭行
    為本身當然具有連續性，亦即其罪質內涵本含有多次繼續反
    覆實施同一社會活動之性質，為侵害主管機關對於廢棄物之
    管理及監督，所侵害者僅係單一之國家法益，僅經由一個刑
    罰條文為一次評價即可，故被告戊○○自九十五年四月間起
    至五月九日查獲止之期間內，雖有多次違反廢棄物清理法第
    四十六條第一項第四款後段之清除行為，被告甲○○在上揭
    期間內之出租土地以提供堆置廢棄物行為，均仍應包括成立
    單純一罪，而無修正前刑法第五十六條連續犯規定之適用，
    應予敘明。又被告戊○○為被告高智慧公司之實際負責人，
    負責該公司各項業務之執行，為該公司之從業人員，其因執
    行業務而犯前開罪名，被告高智慧公司應依廢棄物清理法第
    四十七條之規定，科以同法第四十六條所定之罰金。爰審酌
    被告戊○○、甲○○均並無犯罪前科，並有正當職業，素行
    良好，有臺灣高等法院被告前案紀錄表在卷可稽，其未依廢
    棄物清除許可文件內容為清除行為，或未辦理土地堆置之許
    可，而提供土地供堆置廢棄物，已妨害環境保護主管機關對
    於廢棄物之監督管理，惟念其僅係基於便利集中清運之目的
    ，與在廢棄物之產生源業者未能做好垃圾分類工作，為符合
    焚化爐之進場管理規定，以免焚化爐拒收垃圾或受罰，始在
    上址堆置、回收廢棄物，然所為已造成環境衛生之不良影響
    ，但惡性亦非重大，並考量渠生活狀況、智識程度、所得利
    益多寡及犯罪後均否認犯行，設詞狡辯之態度等一切情狀，
    分別量處如主文所示之刑，以資儆懲。未查，扣案案外人丁○○所有車牌三F-六九二號自用大貨車一輛，雖係供犯罪所
    用之物，但非屬被告等所有，已與刑法第三十八條沒收之規
    定不合；而扣案被告戊○○所有車牌一三九-QN號自用大貨
    車一輛、鏟土機三部，係高智慧公司所有，並供本件將所堆
    置之廢棄物移置至垃圾車上之用，為其清除工作上所必需，
    而為供本件犯罪所用之物。惟刑法第三十八條第一項第二款
    之沒收係屬裁量沒收之性質，法院自得依個案狀況為適法決
    定沒收與否。按本件被告高智慧公司未依廢棄物清除許可文
    件內容清除廢棄物之犯罪行為，固屬不法，然究其實質僅係
    行政管理之違反，並非惡性重大，而扣案上揭車輛及鏟土機
    之價格動則數十萬、百萬元，所價不斐，如除主刑之諭知外
    再為沒收之從刑處罰，相較其犯罪情節本身容屬過苛，且亦
    有妨礙高智慧公司日後正常營運之虞，而有違比例原則。是
    本院認扣案上揭車輛及鏟土機尚無併為諭知沒收之必要，附
    此說明。
三、被告戊○○、高智慧公司不另為無罪諭知之部分：
  (一)公訴意旨另略以：被告戊○○係址設臺北縣泰山鄉○○路○
    段一七九號二樓之高智慧公司之負責人，明知高智慧公司領
    有臺北縣政府核發北府環四乙清字第一九六號之乙級廢棄物
    清除許可證內容之清運項目並未包含廢鑄砂模、廢砂輪等廢
    棄物，而清運車輛中亦未包含車牌三F-六九二號自用大貨車
    ，且營業項目中並未註明得設置中間貯存廢棄物之場所從事
    簡單處理工作，竟基於未依廢棄物清除文件許可文件內容貯
    存廢棄物之犯意，自九十三年六月間起，向被告甲○○承租
    位於臺北縣五股鄉○○段水隹窠小段四十之二號土地設置廢
    棄物中間處理站，被告甲○○亦基於未經主管機關許可提供
    土地供他人堆置廢棄物之犯意，提供上揭土地供被告戊○○
    將高智慧公司所收集之廢棄物，載至該址堆積囤放、分類處
    理，被告戊○○並自九十四年七月間起，以每月四萬元之代
    價，僱用不知情之郭志雄（已由檢察官為不起訴處分）擔任
    怪手及貨車司機，在上址以怪手將廢棄物進行分類並搬至大
    型貨車後，即載往基隆市資源回收焚化廠處理。被告戊○○
    復於九十五年四月間起，以一車二千元之代價，委由不知情
    之丁○○（檢察官已為不起訴處分）至泰山鄉海崎公司以車
    牌三F-六九二號自用大貨車載運廢鑄砂模、廢砂輪等廢棄物
    至上址傾倒，嗣為警於九十五年五月九日下午二時二十分許
    ，會同臺北縣環境保護局稽查人員在臺北縣五股鄉○○路九
    十三之六號查獲。因認被告戊○○此部分犯行另涉犯（除前
    項有罪部分外）廢棄物清理法第四十六條第四款未依廢棄物
    清除許可文件內容貯存廢棄物之罪嫌，而高智慧公司應依同
    法第四十七條之規定處以罰金刑云云。
  (二)按犯罪事實應依證據認定之，無證據不得認定犯罪事實；又
    不能證明被告犯罪或其行為不罰者應諭知無罪之判決，刑事
    訴訟法第一百五十四條第二項、第三百零一條分別定有明文
    。查公訴人認被告戊○○、高智慧公司涉有上開罪嫌，係以
    同案被告郭志雄、丁○○於警詢及偵查供述、證人即環保署
    環境督察總隊北區環境督察大隊稽查人員丙○○偵查中證述
    可按，並有卷附土地所有權狀、房屋租賃契約書各一份、行
    政院環保署環境督察總隊北區環境督察大隊環境稽查工作紀
    錄、臺北縣政府環保局稽查紀錄、臺北縣政府營利事業登記
    證、現場及查獲照片二十二張、行政院環保署九十五年八月
    一日環署督字第○九五○○六一一四二號函文（內含高智慧
    公司領有之廢棄物清除許可文件內容）可查，並有扣案之三
    F-六九二號、一三九-QN號號自用大貨車及鏟土機三部為證
    。
  (三)訊據被告戊○○固坦承在上址從事廢棄物之簡單分類、貯存
    廢棄物之事實，惟堅詞否認有何違反廢棄物清理法之犯行，
    辯以：伊僅做簡單的廢棄物分類之後，就送到基隆的焚化爐
    火燒，並無違反廢棄物清理法等語。經查：
   1.按「從事廢棄物清除、處理業務者，應向直轄市、縣（市
     ）主管機關或中央主管機關委託之機關申請核發公民營廢
     棄物清除處理機構許可文件後，始得受託清除、處理廢棄
     物業務。（下略）」、「有下列情形之一者，處一年以上
     五年以下有期徒刑，得併科新臺幣三百萬元以下罰金：‧
     ‧‧四未依第四十一條第一項規定領有廢棄物清除、處理
     許可文件，從事廢棄物貯存、清除、處理，或未依廢棄物
     清除、處理許可文件內容貯存、清除、處理廢棄物。」，
     廢棄物清理法第四十一條第一項本文、第四十六條第四款
     分別定有明文。綜合上開二項條文觀之，在廢棄物之清理
     業務上，依法需取得許可文件始得從事者，包括「貯存」
     、「清除」及「處理」三種行為，然主管機關所核發之許
     可文件，則僅有「清除」與「處理」兩種，別無單獨之「
     貯存」許可文件。是主管機關目前並無單獨核發「貯存」
     許可證甚明。
　 2.廢棄物清理法就「貯存」、「清除」及「處理」三種行為
     ，及與本案相關之「分類」、「回收」等行為並未加以定
     義，然行政院環境保護署依廢棄物清理法第十二條第一項
     之授權所頒定之「一般廢棄物回收清除處理辦法」則就此
     為明確之定義。依該辦法第二條第六、七、十、十一、十
     三及十四款，就與本案相關行為之定義如下：「分類：指
     一般廢棄物於貯存、回收、清除及處理過程中，將同類別
     性質者加以分開之行為。」、「貯存：指一般廢棄物於回
     收、清除、處理前，放置於特定地點或貯存容器、設施內
     之行為。」、「回收：指將一般廢棄物中之資源垃圾、巨
     大垃圾及廚餘分類、收集之行為。」、「清除：指下列行
     為： (一)收 集、清運：指以人力、清運機具將一般廢棄
     物自產生源運輸至處理場（廠）之行為。 (二)轉 運：指
     以清運機具將一般廢棄物自產生源運輸至轉運設施或自轉
     運設施運輸至中間處理或最終處置設施之行為。」、「處
     理：指下列行為： (一)中 間處理：指一般廢棄物在最終
     處置或再利用前，以物理、化學、生物、熱處理、堆肥或
     其他處理方法，變更其物理、化學、生物特性或成分，達
     成分離、中和、減量、減積、去毒、無害化或安定之行為
     。 (二)最 終處置：指將一般廢棄物以安定掩埋、衛生掩
     埋、封閉掩埋或海洋棄置之行為。 (三)再 利用：指將一
     般廢棄物經物理、化學或生物等程序後做為材料、燃料、
     肥料、飼料、填料、土壤改良或其他經中央主管機關會商
     中央目的事業主管機關認定之用途行為。」、「清理：指
     一般廢棄物貯存、回收、清除或處理之行為。」。上開辦
     法既係主管機關依法律授權制定頒行之行政命令，並仍有
     效施行之中，自應依其定義認定廢棄物相關業務各項行為
     之性質。
   3.依上開辦法之規定，「貯存」、「分類」及「回收」等係
     與「清除」、「處理」不同之行為態樣，而不屬「清除」
     或「處理」之範圍。雖行政院環境保護署曾以九十二年四
     月十七日環署廢字第○九二○○二五○七二號函釋，認「
     廢棄物之『分類』，並非『清除』之範圍，本應屬廢棄物
     『處理』工作之一部分，原不包含於清除許可業務之內。
     但如係為清除之目的所作必要之簡單處理工作，本署亦曾
     函釋：如於申請清除許可證時並予提出申請，經主管機關
     核准者，亦得進行簡單處理工作。」，而謂「分類」屬「
     處理」之範圍，又該署九十五年八月一日環署督字第○九
     五○○六一一四二號函亦表明：「按廢棄物之『分類」，
     並非屬清除之範疇，本應屬廢棄物「處理」工作之一部分
     ，原不包括清除許可業務內。但如係為清除之目的所做必
     要之簡單處理工作，如於申請清除許可證時並予提出申請
     ，經主管機關核准者，始得進行簡單處理工作。」。按「
     法官依據法律獨立審判，憲法第八十條載有明文。各機關
     依其職掌就有關法規為釋示之行政命令，法官於審判案件
     時，固可予以引用，但仍得依據法律，表示適當之不同見
     解，並不受其拘束，本院釋字第一三七號解釋即係本此意
     旨；司法行政機關所發司法行政上之命令，如涉及審判上
     之法律見解，僅供法官參考，法官於審判案件時，亦不受
     其拘束。」司法院大法官會議著有釋字第二一六號解釋足
     循。查一般廢棄物回收清除處理辦法既已將「分類」及「
     處理」分別定義，細繹其內容，「分類」亦不屬「中間處
     理、最終處置及再利用」中任一處理態樣，則上開函釋逕
     將「分類」行為解釋為「處理」行為之一部分，顯於上開
     辦法之規定有所違背，不足引用。
   4.又「貯存」、「分類」及「回收」等係與「清除」、「處
     理」不同之行為態樣，而不屬「清除」或「處理」之範圍
     ，則從事「貯存」、「分類」及「回收」等行為者，依廢
     棄物清理法第四十一條之規定，似無需取得主管機關核發
     之許可文件。惟同法第四十六條第一項第四款又將「未依
     第四十一條規定領得清除、處理許可文件而從事廢棄物之
     貯存，及未依所領得清除、處理許可文件內容而貯存者」
     ，明列為應予刑事處罰之違法行為，此二規定之間容有落
     差，究竟「貯存」行為應否取得主管機關核發之許可文件
     不明。惟依廢棄物回收清除處理辦法第二條第七款「貯存
     ：指一般廢棄物於回收、清除、處理前，放置於特定地點
     或貯存容器、設施內之行為。」之定義內容，足見「貯存
     」雖係獨立於「清除」、「處理」之單獨行為態樣，然其
     性質上實係為完成「清除」、「處理」行為目的之輔助，
     而為達成「清除」及「處理」目的所為之「附帶行為」，
     其獨立性甚為薄弱，此或係廢棄物清理法第四十一條未單
     獨列為應取得主管機關許可之緣由。
   5.而依同辦法第二條第十一款之定義規定，「清除」行為包
     括「收集、清運」與「轉運」兩種，前者係指將廢棄物由
     產生源直接運輸至處理場之行為，後者則指將一般廢棄物
     自產生源運輸至轉運設施或自轉運設施運輸至中間處理或
     最終處置設施之行為。則在「收集、清運」之行為態樣，
     清除業者既係將廢棄物直接運輸至處理場，性質上自無為
     「貯存」行為之必要；而「轉運」之行為態樣，清除業者
     如設有轉運設施，其性質上即有為貯存行為之需要。再者
     依廢棄物回收清除處理辦法第二條第十三款之定義規定，
     「處理」行為包括「中間處理」、「最終處置」及「再利
     用」三種行為態樣，均係於收受廢棄物對之進行一定之程
     序，性質上即有先行「貯存」之需要。是以「貯存」行為
     之必要性就「清除」行為而言，視其行為態樣內容而有異
     ，故應認「貯存」係為達成「清除」目的所為之「非必要
     性附帶行為」；而就「處理」行為而言，「貯存」行為性
     質上即屬「必要性附帶行為」。惟就一般廢棄物之清除而
     言，所收集之廢棄物品類混雜，包含甚多可資源回收之廢
     棄物，而資源回收乃環境保護新興之課題，且為環境保護
     重要之一環，此由上開一般廢棄物資源回收及清除辦法之
     規定，亦可見一斑。足認一般廢棄物之清除，清除前進行
     資源分類回收，已是必要的過程，不可能直接收集、清運
     ，自有先覓地暫時「貯存」，進行資源回收之必要。
   6.廢棄物清理法第四十一條僅規定：「從事廢棄物清除、處
     理業務者，應申請核發公民營廢棄物清除處理機構許可文
     件」，並未規定需領得貯存之許可文件始得為廢棄物之貯
     存行為，同法第四十六條第一項第四款前段規定：「未依
     四十一條第一項規定領得清除、處理許可文件而從事廢棄
     物之貯存、清除、處理者」，構成本條刑責。足認主管機
     關僅核發廢棄物清除、處理之許可文件，而領得清除、處
     理許可文件，即可從事廢棄物之「貯存」行為。廢棄物清
     理法第四十六條第一項第四款前段之罰責，既明訂「未依
     第四十一條第一項規定領有廢棄物清除處理許可文件」，
     列為處罰之前提要件，則已依第四十一條第一項規定領有
     清除或處理許可文件，即非該條犯罪之主體，如將未領取
     貯存許可文件，亦列為犯罪主體，實有擴張解釋之嫌，而
     有違罪刑法定之原則。行政院環境保護署依廢棄物清理法
     第四十二條之授權規定，訂頒「公民營廢棄物清除處理機
     構許可管理辦法」，其第九條第一項雖規定：「清除機構
     申請清除許可證應檢具下列文件向核發機關申請：‧‧‧
     六貯存場及轉運站之土地所有權狀、地籍資料及土地清冊
     ；非自有土地者，並應附土地使用同意書或公有土地管理
     機關准許使用或同意申請許可之證明文件（未設貯存場或
     轉運站者免）」，表明設有貯存場時，應於申請時同時應
     提出土地所有權狀或使用同意書。惟此乃申請清除許可證
     應檢具之文件之一而已，檢具此一文件，所核發者仍是清
     除許可證。如欲設貯存所，而未檢具上開文件，乃核發機
     關得否依同辦法第二十四條第第一項第四款規定，撤銷或
     廢止其許可證之問題。否則，僅從事「貯存」廢棄物者，
     可不須申請許可，亦無刑事責任可言，惟若從事清除廢棄
     物者，反須另行申請「貯存」許可，否則須課予廢棄物清
     理法第四十六條第四款之刑責，顯失衡平。
   7.又廢棄物之「分類」、「回收」，依一般廢棄物回收清除
     處理辦法第二條第六款及第十款已有明確定義如前述，其
     行為內容並與同辦法所界定之「貯存」、「清除」及「處
     理」三種行為態樣不同，明顯與「清除」、「處理」及「
     貯存」之行為有所區隔，是以「分類」及「回收」本質上
     並非「清除」、「處理」或「貯存」行為之一部分，而為
     單獨之行為態樣，其理甚明。而廢棄物清理法第四十一條
     、第四十六條俱未規定為廢棄物之「分類」及「回收」者
     應先領得清除或許可文件，亦未將未領得清除、許可文件
     而從事廢棄物之「分類」、「回收」，及未依所領得清除
     、許可文件內容而「分類」、「回收」者，明列為應予刑
     事處罰之違法行為，則從事廢棄物「分類」、「回收」之
     人縱未領有清除、處理許可文件，或雖領有清除、處理許
     可文件，然於許可文件內並未記載可得為「分類」、「回
     收」之內容者，均不違反廢棄物清理法第四十六條第四款
     之規定，亦不得以該罪名相繩，併予敘明。
  (四)從而，公訴人所舉各項證據，尚不能證明被告戊○○有所指
    之犯行，不能證明此部分之犯罪，依首揭規定，原應為被告
    戊○○無罪之諭知。而此部分公訴人認與經起訴論科之未依
    廢棄物清除許可文件內容清除廢棄物之行為部分，為單一犯
    罪之部分行為，爰不另為無罪之諭知，此部分被告高智慧公
    司，其負責人並無犯罪，自不得依廢棄物清理法第四十七條
    規定科以罰金，併此敘明。
據上論斷，應依刑事訴訟法第二百九十九條第一項前段，廢棄物
清理法第四十六條第三款、第四款、第四十七條，判決如主文。
本案經檢察官朱立豪到庭執行職務。
中　　華　　民　　國　　96　　年　　4 　　月　　27　　日
                  臺灣板橋地方法院刑事第十八庭
                          審判長法　官  連育群
                                法  官  吳幸娥
                                法  官  王綽光
以上正本證明與原本無異
如不服本判決應於送達後十日內向本院提出上訴狀
                                書記官　許清秋
中　　華　　民　　國　　96　　年　　4 　　月　　30　　日
附錄本案論罪科刑法條全文：
廢棄物清理法第46條
有下列情形之一者，處 1 年以上 5 年以下有期徒刑，得併科新
臺幣 3 百萬元以下罰金：
一、任意棄置有害事業廢棄物。
二、事業負責人或相關人員未依本法規定之方式貯存、清除、處
    理或再利用廢棄物，致污染環境。
三、未經主管機關許可，提供土地回填、堆置廢棄物。
四、未依第 41 條第 1 項規定領有廢棄物清除、處理許可文件，
    從事廢棄物貯存、清除、處理，或未依廢棄物清除、處理許
    可文件內容貯存、清除、處理廢棄物。
五、執行機關之人員委託未取得許可文件之業者，清除、處理一
    般廢棄物者；或明知受託人非法清除、處理而仍委託。
六、公民營廢棄物處理機構負責人或相關人員、或執行機關之人
    員未處理廢棄物，開具虛偽證明。
廢棄物清理法第47條
法人之負責人、法人或自然人之代理人、受僱人或其他從業人員
，因執行業務犯前二條之罪者，除處罰其行為人外，對該法人或
自然人亦科以各該條之罰金。
